【裁判字號】    89,易,56
【裁判日期】    890406
【裁判案由】    詐欺
【裁判全文】
臺灣士林地方法院刑事判決                            八十九年度易字第五六號
    公  訴  人  臺灣士林地方法院檢察署檢察官
    被      告  丁○○
    選任辯護人  劉永良
右列被告因詐欺案件，經檢察官提起公訴（八十八年度偵字第四八七三號），本院判
決如左：
    主  文
丁○○意圖為自己不法之所有，以詐術使人將第三人之物交付，處拘役伍拾伍日。
    事  實
一、丁○○意圖為自己不法之所有，於民國八十八年三月十三日晚上八時三十分許，
    至台北市大同區○○○路○段九十一號快可立冷飲店圓環店，趁該店店長乙○○
    不在之際，攜廉價手錶乙只（市價約新臺幣〔下同〕五百元至八百元），對店員
    丙○○詐稱店長向其購買該錶，囑咐前來拿收取貨款八千元，要求丙○○先行以
    收銀機內的錢墊付，使丙○○陷於錯誤，而將店內之收款八千元交付予丁○○，
    丁○○為取信丙○○，遂將該手錶交給丙○○，並接續佯稱店長另欠二千元，丙○○不疑有他，又支付二千元，惟要求開立收據及發票，丁○○見狀，竟謊稱將
    回去開立發票並要求另付五百元稅款，使丙○○誤信再如數交付，合計詐得一萬
    零五百元，得手後離去。嗣經丙○○詢問乙○○得知並無其事，始知受騙。同年
    月二十五日晚上八時三十分許，丁○○又前往上開冷飲店時，為丙○○發現報警
    查獲。
二、案經丙○○訴由台北市政府警察局大同分局移送臺灣士林地方法院檢察署檢察官
    偵查起訴。
    理  由
一、訊據被告丁○○矢口否認右揭犯行，辯稱：伊當日至補習班接小孩，未至快可立
    冷飲店云云。惟查：
  (一)右揭事實，業據被害人丙○○指訴綦詳，核與證人即同時亦在現場之店員甲○○
    證述情節相符，而依丙○○、甲○○所述，被告住該店附近，是常客，每次買東
    西講話都很大聲，印象深刻，故不致誤認（偵查卷第七頁背面、第九頁背面），
    而於檢察官及本院訊問時，經隔離被告與告訴人丙○○、甲○○，二人仍堅稱從
    身裁、聲音及態度均可確認當日攜手錶至店中之人即為被告，不可能認錯人（偵
    查卷第五十九頁、本院八十九年二月二十二日、三月二十三日訊問筆錄）等語。
    而證人乙○○於偵、審中亦均證稱：被告是店內之常客，他常戴紅色半罩式安全
    帽，騎類似舊野狼機車，也帶一個小孩來店裡買東西（偵查卷第二十三頁背面、
    本院八十九年三月二十三日訊問筆錄）等語。
  (二)而被告到達快可立冷飲店圓環店之初，尚未取出手錶時，店長乙○○曾於當晚八
    時許打電話詢問店中狀況，其時告訴人告知有一客人（即指被告）怪怪的等情，
    亦據證人乙○○於本院訊問時結證屬實（本院八十九年三月二十三日訊問筆錄）
    ，益徵丙○○、甲○○等二人所述上情非虛。
  (三)參以本件係被告事後再至該店消費時為被害人看到後主動報警查獲，並非警方查
    獲後請被害人指認，是無論從指認過程、被告至該店消費之情形，及告訴人、證
    人指證之堅決，告訴人、證人所認行詐之人，應係被告丁○○無誤。又以告訴人
    丙○○、證人甲○○二人於前開被告行為時，均為未滿二十歲之年輕女子，與被
    告間素無怨隙，縱被告曾至店中消費態度非佳，亦不致二人同時編纂上開情節，
    設詞誣陷，使被告身陷囹圄，而自身亦有遭受誣告、偽證之追訴之虞，是陳、林
    二人所述，實具有相當之可信度。
  (三)此外，復有手錶一只扣案足佐，該只手錶經送臺灣區鐘錶工業同業公會鑑價結果
    ，認為：「：：該表芯是採用日本精工舍所製之塑膠錶芯，如以工廠大量之採購
    價格，每塊錶芯約為新臺幣三十元左右。錶面之鑲鑽亦為廉價之水鑽，整支錶出
    廠價應在新臺幣參佰元左右，市面售價約在伍佰至捌佰元之間」，有該同業公會
    八十八年十二月三日（八八）鐘會昭總字第○○九一號函附卷可稽（偵查卷第六
    十三頁），被告以該廉價之手錶訛稱八千元，並佯稱快可立冷飲店店長向其訂貨
    、欠款及開發票需另付五百元云云，其有詐欺之意圖，至為灼然。
  (四)至被告所辯各節：
  1.被告雖辯稱其安全帽為銀色，並請求調取華南銀行提款錄影帶以資證明。惟查：
    被告於八十八年間，確曾多次戴紅色半罩式安全帽至快可立圓環店購買飲料等情
    ，除告訴人丙○○、證人甲○○目睹外，證人即該店店長乙○○亦曾見及（本院
    八十九年三月二十三日訊問筆錄），參以證人即被告之妻羅筱華於檢察官初訊時
    亦證稱：「（問：有幾頂安全帽？）二頂，黑色、紅色半罩，黑色是我的，紅色
    是我先生的：：之前也是紅色摔破丟掉」（偵查卷第三十一頁）等語，是被告於
    八十八年三月間確有紅色安全帽應可認定。況且，告訴人丙○○、證人甲○○指
    認被告之重點在於其相貌、身裁及態度，且告訴人、證人及被告對所駕駛之機車
    為現今較為罕見之跨坐式機車均無異議，已有諸多特徵足資採認，而被告家中復
    不只一頂安全帽，是被告單就安全帽顏色再為爭執（被告之妻、女於本院訊問時
    均主動證稱安全帽係銀白色云云，除與被告至親，立場未免偏頗外，對近一年以
    前之某日，被告所戴安全帽顏色之記憶如此清晰，亦堪存疑），並請求調取相關
    物證，本院認並無必要。
  2.又被告請求將該只扣案手錶送請採驗指紋乙節，因告訴人陳稱該只手錶已有多人
    觸及（本院八十九年二月二十二日訊問筆錄），且偵查中檢察官亦曾委請警局攜
    該錶送公會鑑價，於該手錶上留下指紋者眾，本院認並無必要再將手錶送相關單
    位採驗指紋。
  3.至被告辯護人所稱稅款五百元、付款過程不合常理，及未迅及報案乙節，因告訴
    人其時仍為未滿二十歲之在學學生，於快可立冷飲店圓環店亦僅係打工性質，並
    非有深具社會經驗之人，因本案所涉金額尚非甚鉅，且依證人乙○○所述，告訴
    人丙○○不諳臺語且個性易緊張（本院八十九年三月二十三日訊問筆錄），是其
    因不敢向被告據理力爭，事後亦抱息事寧人態度而未馬上訴請警局查辦，衡情尚
    無何違反常理之處。
  (五)綜上，本件事證已明，被告所辯洵無足採，其犯行洵堪認定，應依法論科。
二、被告施用詐術，使丙○○陷於錯誤而交付快可立冷飲店圓環店店內之財物，核其
    所為，係犯刑法第三百三十九條第一項之詐欺取財罪。其於同一時、地，向丙○○先後詐取八千元、二千元、五百元，核係單一詐欺犯意下之數舉動，為接續犯
    ，僅論以一罪。爰審酌被告無前科紀錄，素行尚佳，所詐財物金額尚非甚鉅，惟
    其事後否認犯行，態度不佳，並其犯罪之動機、目的、手段，犯罪時所受之刺激
    及其生活狀況、智識程度等一切情狀，量處如主文所示之刑，以示儆懲。
據上論斷，應依刑事訴訟法第二百九十九條第一項前段，刑法第三百三十九條第一項
，罰金罰鍰提高標準條例第一條前段，判決如主文。
本案經檢察官黃惠玲到庭執行職務。
中    華    民    國      八十九      年      四      月      六      日
                                          臺灣士林地方法院刑事第三庭
                                                  法  官  王  本  源
右正本證明與原本無異。
如不服本判決，應於判決送達後十日內，向本院提出上訴狀。
                                                  書記官  蔡  杰  玲
中    華    民    國  八十九      年     四       月      八      日
附錄本案論罪科刑法條全文：
刑法第三百三十九條第一項
意圖為自己或第三人不法之所有，以詐術使人將本人或第三人之物交付者，處五年以
有期徒刑、拘役或科或併科一千元以下罰金。


司法院資訊處製作；財團法人民間司法改革基金會備份。
